臺灣花蓮地方法院刑事判決　　　　　　　 99年度易字第650號
公　訴　人　臺灣花蓮地方法院檢察署檢察官
被　　　告　葉錦郎
　　　　　　蕭志豪
　　　　　　蕭義隆
上列被告三人因竊盜等案件，經檢察官提起公訴（99年度偵字第
3551號），被告三人就被訴事實均為有罪之陳述，本院裁定進行
簡式審判程序審理，茲判決如下：
    主  文
葉錦郎結夥三人以上攜帶兇器毀越門扇竊盜，累犯，處有期徒柒
月。
蕭志豪結夥三人以上攜帶兇器毀越門扇竊盜，處有期徒陸月，如
易科罰金，以新臺幣壹仟元折算壹日。
蕭義隆結夥三人以上攜帶兇器毀越門扇竊盜，處有期徒陸月，如
易科罰金，以新臺幣壹仟元折算壹日。
    事  實
一、葉錦郎前科紀錄：
    葉錦郎前因加重竊盜案件，經本院於民國95年 3月15日以94
    年度易字第280號判處有期徒刑9月，復經臺灣高等法院花蓮
    分院於95年 7月20日以95年度上易字第65號判決駁回上訴確
    定，嗣因中華民國96年罪犯減刑條例施行，再經臺灣高等法
    院花蓮分院於97年2月5日以97年度聲減字第 5號裁定減刑為
    有期徒刑4月15日確定，並於97年8月21日因易科罰金執行完
    畢（成立累犯）。
二、本案犯罪事實：
    葉錦郎與蕭志豪、蕭義隆共同基於意圖為自己不法所有之犯
    意聯絡，於99年5月20日凌晨4時許，由葉錦郎駕駛自用小客
    車搭載蕭志豪、蕭義隆，三人結夥前往羅仕昌所經營位於花
    蓮縣瑞穗鄉○○村○○路41號之商店，趁無人看管之際，由
    葉錦郎負責把風，而蕭志豪及蕭義隆持客觀上對人之身體、
    生命具有危險性足供兇器使用之一字起子，毀越該商店具防
    閑作用之鐵捲門，進而無故侵入其內，竊取零錢合計約新臺
    幣（下同） 2千元，得逞後朋分花用殆盡，造成羅仕昌之損
    害。嗣羅仕昌報案，員警持臺灣花蓮地方法院檢察署檢察官
    核發之拘票，拘提葉錦郎到案，因而查悉上情。
三、案經花蓮縣警察局鳳林分局報告臺灣花蓮地方法院檢察署檢
    察官偵查起訴。
    理  由
壹、程序事項：
    查被告葉錦郎與蕭志豪、蕭義隆所犯非死刑、無期徒刑、最
    輕本刑為 3年以上有期徒刑之罪，或高等法院管轄第一審之
    案件，被告三人於本院準備程序中，就被訴事實均為有罪之
    陳述，經告以簡式審判程序之旨，並聽取檢察官、被告三人
    之意見後，本院業已依刑事訴訟法第 273條之1第1項之規定
    ，裁定進行簡式審判程序，是本件之證據調查，依刑事訴訟
    法第273條之2規定，不受同法第159條第1項、第161條之2、
    第161條之3、第163條之1及第164條至第170條規定之限制，
    合先敘明。
貳、實體事項：
一、上開事實，業據被告葉錦郎於警詢時、偵訊中及本院審理中
    ，被告蕭志豪、蕭義隆於偵查時及本院審理中均坦承不諱，
    核與告訴人羅仕昌指訴之情節相符，並有現場照片 1張附卷
    可稽，足徵被告三人之自白均與事實相符，可以採信。本案
    事證明確，被告三人之犯行洵堪認定，均應依法論科。
二、按行為後法律有變更者，適用行為時之法律。但行為後之法
    律有利於行為人者，適用最有利於行為人之法律，刑法第 2
    條第1項定有明文。查被告三人為本案竊盜犯行後，刑法第3
    21條第1項規定業於 100年1月10日修正，並於同年月26日公
    布，而自同年月28日起施行，修正前刑法第321第第1項係規
    定「犯竊盜罪而有左列情形之一者，處6月以上、5年以下有
    期徒刑：一、於夜間侵入住宅或有人居住之建築物、船艦或
    隱匿其內而犯之者。二、毀越門扇、牆垣或其他安全設備而
    犯之者。三、攜帶兇器而犯之者。四、結夥三人以上而犯之
    者。五、乘火災、水災或其他災害之際而犯之者。六、在車
    站或埠頭而犯之者。」修正為「犯竊盜罪而有下列情形之一
    者，處6月以上、5年以下有期徒刑，得併科新臺幣10萬元以
    下罰金：一、侵入住宅或有人居住之建築物、船艦或隱匿其
    內而犯之者。二、毀越門扇、牆垣或其他安全設備而犯之者
    。三、攜帶兇器而犯之者。四、結夥三人以上而犯之者。五
    、乘火災、水災或其他災害之際而犯之者。六、在車站、埠
    頭、航空站或其他供水、陸、空公眾運輸之舟、車、航空機
    內而犯之者。」經比較修正前、後之規定，可知刑法第 321
    條第 1項之法定本刑，修正前無罰金刑規定，修正後則增列
    「得併科新臺幣10萬元以下罰金」之規定；又修正前刑法第
    321條第 1項第1款係規定「夜間侵入住宅或有人居住之建築
    物、船艦或隱匿其內而犯之者」，修正後規定則不限於「夜
    間」；另修正前刑法第 321條第1項第6款限於「在車站或埠
    頭而犯之」，修正後則規定「在車站、埠頭、航空站或其他
    供水、陸、空公眾運輸之舟、車、航空機內而犯之者」。可
    知，修正後刑法第321條第1項規定並非較有利於被告三人。
三、按刑法第 321條第1項第3款之攜帶兇器竊盜罪，係以行為人
    攜帶兇器竊盜為其加重條件，此所謂兇器，其種類並無限制
    ，凡客觀上足以對人之生命、身體、安全構成威脅，具有危
    險性之兇器均屬之，且祇須行竊時攜帶此種具有危險性之兇
    器為已足，並不以攜帶之初有行兇之意圖為必要（最高法院
    79年台上字第5253號判例意旨參照）。查一字起子為質地堅
    硬之銳器，客觀上足以危害他人生命、身體之安全，顯屬兇
    器。又按毀越門扇而入室行竊，即屬侵入住宅或建築物，亦
    即已結合於所犯加重竊盜之罪質中，無更行構成侵入建築物
    罪之理（最高法院27年上字第1887號判例意旨參照）。又按
    有刑法第 321條第1項第2款之加重情形，自應論以加重竊盜
    罪，然破壞被害人住宅大門之毀損行為，已結合於所犯加重
    竊盜之罪質中，無更行構成毀損罪之餘地（最高法院91年度
    台上字第4354號判決意旨參照）。核被告三人所為，均係犯
    修正前刑法第 321條第1項第2、3、4款之加重竊盜罪。公訴
    人雖漏未記載被告三人另亦涉犯修正前刑法第321條第1項第
    2 款之加重竊盜罪之罪名，然有關被告三人毀越告訴人所經
    營商店具防閑作用之鐵捲門而入內竊盜之犯罪事實，業於起
    訴書犯罪事實欄載明，本院自應併予審究。被告三人就本案
    之加重竊盜犯行，有犯意聯絡與行為分擔，均為共同正犯。
    被告葉錦郎前曾受如事實欄所載有期徒刑之執行，此有臺灣
    高等法院被告前案紀錄表附卷可考，其於有期徒刑執行完畢
    後 5年以內，故意再犯本件有期徒刑以上之罪，為累犯，應
    加重其刑。爰審酌被告葉錦郎有多項前科紀錄，素行非佳，
    正值青壯年，而被告蕭志豪、蕭義隆則甫成年，三人均不思
    以正當手段賺取財物，竟為本案加重竊盜之犯行，造成告訴
    人之損害，及其等犯罪之目的、動機、手段、參與犯罪程度
    及犯罪後尚知坦承犯行之態度等一切情狀，分別量處如主文
    所示之刑，並就被告蕭志豪、蕭義隆部分均諭知易科罰金之
    折算標準。至有關一字起子 1支，雖係被告三人供犯本案之
    物，然已丟棄，業據被告葉錦郎於本院審理中供承在卷，且
    未經扣案，為避免將來執行上之困難，爰不併為沒收之諭知
    。末查本案係臺灣花蓮地方法院檢察署檢察官分別於99年 5
    月28日、同年 6月29日核發拘票，命拘提被告三人，嗣經花
    蓮縣警察局鳳林分局員警於同年7月2日拘提被告葉錦郎到案
    ，因而查獲，有拘票、執行拘提報告書及刑事案件報告書附
    卷可稽，從而尚難認被告葉錦郎符合自首要件，附此敘明。
據上論斷，應依刑事訴訟法第 273條之1第1項、第299條第1項前
段、第300條，刑法第2條第1項前段、第28條、第47條第1項、第
41條第1項前段，修正前刑法第321條第1項第2款、第3款、第4款
，判決如主文。
本案經檢察官張立中到庭執行職務。
中    華    民    國   100    年    2     月    16    日
                  刑事第四庭    法  官  曹庭毓
以上正本證明與原本無異。
如不服本判決應於收受送達後10日內向本院提出上訴書狀，並應
敘述具體理由。其未敘述上訴理由者，應於上訴期間屆滿後20日
內向本院補提理由書(均須按他造當事人之人數附繕本)「切勿逕
送上級法院」。告訴人或被害人如對於本判決不服者，應具備理
由請求檢察官上訴，其上訴期間之計算係以檢察官收受判決正本
之日期為準。
中    華    民    國   100    年    2     月    16    日
                                書記官
附錄本判決論罪之法律條文：
修正前中華民國刑法第321條：
犯竊盜罪而有左列情形之一者，處6月以上、5年以下有期徒刑：
一、於夜間侵入住宅或有人居住之建築物、船艦或隱匿其內而犯
    之者。
二、毀越門扇、牆垣或其他安全設備而犯之者。
三、攜帶兇器而犯之者。
四、結夥三人以上而犯之者。
五、乘火災、水災或其他災害之際而犯之者。
六、在車站或埠頭而犯之者。
前項之未遂犯罰之。